【裁判字號】    95,簡上,818
【裁判日期】    950929
【裁判案由】    違反保護令罪
【裁判全文】
臺灣高雄地方法院刑事判決             95年度簡上字第818號
上  訴  人  臺灣高雄地方法院檢察署檢察官
被      告  乙○○
上列上訴人因被告違反保護令罪案件，不服本院高雄簡易庭中華
民國95年5 月26日95年度簡字第3238號判決（聲請簡易判決處刑
案號：臺灣高雄地方法院檢察署95年度偵字第6617號），提起上
訴，本院合議庭改依第一審通常程序審判，判決如下：
    主  文
原判決撤銷
乙○○無罪。
    理  由
一、公訴意旨略以：被告乙○○係告訴人丙○○之配偶，2 人間
    具有家庭暴力防治法第3 條第1款所定之家庭成員關係，臺
    灣高雄地方法院曾於民國94年11月7 日核發民事通常保護令
    ，裁定被告不得對告訴人實施身體上或精神上不法侵害行為
    及不得直接或間接對於告訴人為騷擾行為，該保護令有效期
    間為1 年。詎被告於收受上開保護令後，明知該裁定內容，
    竟自95年2 月1 日至同年月4 日間之某日，在其位於高雄縣
    大樹鄉○○村○○路165 號9 樓之住處內，無故將告訴人之
    個人物品及二人之結婚合照予以丟棄，復接續於同年月4日
    上午11時30分，在上址，無故要求告訴人將前揭保護令撕毀
    ，惟告訴人未從其要求，被告即向告訴人陳稱「走著瞧」等
    語，以此等方式騷擾告訴人，而違反上開保護令。因認被告
    係涉犯家庭暴力防治法第50條第2 款之違反保護令罪嫌等語
二、按犯罪事實應依證據認定之，無證據不得認定其犯罪事實；
    不能證明被告犯罪或其行為不罰者，應諭知無罪之判決，刑
    事訴訟法第154 條第2 項及第301 條第1 項分別定有明文。
    又認定不利於被告之事實，須依積極證據，茍積極證據不足
    為不利於被告事實之認定時，即應為有利於被告之認定，更
    不必有何有利之證據；且刑事訴訟法上所謂認定犯罪事實之
    積極證據，係指適合於被告犯罪事實之認定之積極證據而言
    ，雖不以直接證據為限，間接證據亦包括在內，然而無論直
    接或間接證據，其為訴訟上之證明，須於通常一般之人均不
    致有所懷疑，而得確信其為真實之程度者，始得據為有罪之
    認定，倘其證明尚未達到此一程度，而有合理之懷疑存在時
    ，自不能以推測或擬制之方法，以為有罪裁判之基礎；而告
    訴人之告訴，係使被告受刑事訴追為目的，是其陳述是否與
    事實相符，仍應調查其他證據以資審認，最高法院著有30年
    上字第816 號、29年上字第3105號、76年台上字第4986號、
    40 年 台上字第86號及52年台上字第1300號判例意旨可資參
    照。
三、本件公訴意旨認被告涉犯上開違反保護令罪嫌，無非係以：
    被告之供述、告訴人之指訴、高雄縣大樹鄉調解委員會調解
    筆錄及卷附本院94年度家護字第752 號民事通常保護令1 份
    為其主要論據。訊據被告固不否認其與告訴人原為夫妻關係
    ，已收受本院所核發之上開民事通常保護令等事實，惟堅詞
    否認有何違反保護令之騷擾行為，辯稱：我不知道什麼是個
    人物品，也沒有將兩人的結婚照予以丟棄，只是將結婚照片
    反面放置而已。我會要求告訴人撕毀保護令，是告訴人答應
    我再也不告我了，所以我才會要求他撕毀，我沒有說走著瞧
    等語。經查：
    (一)高雄縣調解委員會調解筆錄雖記載「聲請人（即本件告訴
    人）與對造人（即本件被告）係夫妻關係，前因細故致對造
    人在言語上有騷擾聲請人之行為致聲請人心生畏佈情境乃向
    高雄地方法院檢察署提出告訴案件，後因對造人已後悔向聲
    請人道歉... 」，並經被告於對造人處簽名，惟被告辯稱，
    其原本是要讓家庭維持，所以才到大樹鄉調解，惟因95年7
    月12日告訴人再度提出告訴，在其發現告訴人態度仍然反反
    覆覆之情況下，不得已乃離開被告住處等語，是被告於調解
    筆錄對造人處簽名當時，是否果有承認犯行並道歉悔過之意
    思，抑或僅係為解決夫妻間紛爭而維繫家庭的妥協作法，已
    有未明。況參以被告與告訴人協調，由告訴人為被告給付原
    審判決拘役易科罰金金額之一半乙節（見本院卷第37頁）綜
    合觀之，堪認該調解僅係被告為維持家庭和諧之妥協作法，
    否則衡之常情，斷無告訴人在與被告達成調解後，願為被告
    給付易科罰金之理。且綜觀本件達成調解之時間為95年6 月
    20 日 ，告訴人於當日即具狀請求檢察官為被告利益提起上
    訴，並經檢察官於翌日上訴請求判處被告緩刑等情，益徵被
    告與告訴人進行調解，係為換取被告緩刑之利益，夫妻間得
    以重修舊好而維繫家庭之折衷作法，是尚難遽依調解筆錄之
    記載，即認被告有承認犯行之意思，甚至確有騷擾告訴人之
    行為。此外，被告自警詢、檢察官訊問及本院審理中均為一
    致之辯解並堅詞否認犯行，參以被告當庭要求告訴人指明起
    訴書所載遭其丟棄之告訴人個人物品為何，告訴人亦無法回
    答（見本院95年9 月21日審判程序筆錄），復無證據足資證
    明被告有於上揭時地說「走著瞧」各情相互勾稽，尚難認定
    被告有何違反保護令之騷擾行為。
    (二)此外，卷附本院94年度家護字第752 號民事通常保護令1
    份，僅能證明該保護令裁定被告不得對告訴人及雙方子女實
    施身體或精神上不法侵害行為及不得直接或間接對告訴人為
    騷擾行為，惟亦尚難證明被告有何構成違反保護令之騷擾行
    為。
四、綜上所述，本件調解筆錄、告訴人之指訴及上開民事通常保
    護令，均不足以作為認定被告犯罪事實之證據，揆諸首揭法
    條規定及判例意旨，自不能僅憑告訴人之片面指訴，而遽採
    為不利於被告之認定。此外，復查無其他積極證據，足證被
    告有何公訴人所指之違反保護令犯行，從而既不能證明被告
    犯罪，依法自應為無罪之諭知。原審疏未查明，對被告論罪
    科刑，核有未當，檢察官為被告利益提起上訴，訴請改判被
    告緩刑，固無理由，惟原判決既有可議，應予撤銷改判。
五、按檢察官聲請以簡易判決處刑之案件，經法院認為不合刑事
    訴訟法第451 條之1 第4 項但書之情形者，應適用通常程序
    審判之，刑事訴訟法第452 條定有明文。又刑事訴訟法第45
    5 條之1 第3 項規定，對於簡易判決之上訴，準用同法第三
    編第一章及第二章之規定，是管轄第二審之地方法院合議庭
    受理簡易判決上訴案件，應依通常程序審理，其認案件有刑
    事訴訟法第452 條所定第一審應適用通常程序審判而不得適
    用簡易程序審判之情形者，應撤銷原簡易判決，逕依通常程
    序為第一審判決。從而，依前開說明，本件被告既經本院判
    處無罪，自有刑事訴訟法第452 條所定第一審應適用通常程
    序審判而不得適用簡易程序審判之情形，自應撤銷原簡易判
    決，逕依通常程序為第一審判決，是檢察官如不服本判決，
    自可提起上訴，附此敘明。
據上論斷，應依刑事訴訟法第455 條之1 第1 項、第3 項、第45
2 條、第369 條第2 項、第364 條、第301 條第1 項，判決如主
文。
本案經檢察官甲○○到庭執行職務。
中     華     民     國    95    年    9    月    29    日
                     刑事第六庭   審判長法官   黃建榮
                                        法官   李  蓓
                                        法官   王  琁
上正本證明與原本無異
如不服本判決，應於送達後10日內，向本院提出上訴狀。
中    華    民    國    95    年    9     月     29     日
                                      書記官   黃國忠


司法院資訊處製作；財團法人民間司法改革基金會備份。
